臺灣臺北地方法院民事裁定　　　　　　100年度事聲字第147號
異　議　人
即　債權人　周哲宇
上列異議人與債務人林家宏、林志諺等間清償債務強制執行事件
，異議人對於中華民國100年4月18日本院民事執行處司法事務官
所為99年度司執字第91979號裁定提出異議，本院裁定如下：
    主  文
異議駁回。
    理  由
一、異議意旨略以：民法第1158條僅規定繼承人於公示催告期間
    內不得對債權人清償債務，並非強制執行法第18條第1項所
    謂「法律另有規定」，應不得停止；縱執行程序應行停止，
    對於不違背停止執行意旨之執行處分如查封仍得為之，爰為
    此聲明異議等語。
二、按強制執行程序開始後，除法律另有規定外，不停止執行。
    有回復原狀之聲請，或提起再審或異議之訴，或對於和解為
    繼續審判之請求，或提起宣告調解無效之訴、撤銷調解之訴
    ，或對於許可強制執行之裁定提起抗告時，法院因必要情形
    或依聲請定相當並確實之擔保，得為停止強制執行之裁定。
    強制執行法第18條第1項、第2項分別定有明文。次按，繼承
    人於知悉其得繼承之時起3個月內開具遺產清冊陳報法院時
    ，法院應依公示催告程序公告，命被繼承人之債權人於一定
    期限內報明其債權。前項一定期限，不得在3個月以下。繼
    承人在前條所定之一定期限內，不得對於被繼承人之任何債
    權人償還債務。民法第1157條、第1158條亦分別定有明文。
    此係因在該期間屆滿前，難以知悉遺產是否足以清償全部債
    權，若於該期間內經予清償或交付遺產，恐造成其他債權人
    無端受損之故。
三、經查：異議人執本院99年度重訴字第350號得假執行之民事
    判決為執行名義，於供擔保並繳納執行費後，聲請對債務人
    林鼎盛（原名林秀隆）之財產為強制執行，經本院於100年1
    月24日囑託士林地方法院執行債務人林鼎盛（原名林秀隆）
    對第三人林秀其所有之新北市三芝區○○○○段埔頭坑小隊
    段163、163-1、163-2、163-3、164、164-1、164-2、165、
    165-2、168-1、172、173、175、232-2地號土地之移轉登記
    請求權。惟債務人林鼎盛（原名林秀隆）前於99年10月22日
    死亡，其繼承人林家宏業依民法第1157條第1項規定聲請法
    院裁定准予就林鼎盛（原名林秀隆）之債權人辦理公示催告
    在案，期間自本公示催告最後登載新聞紙之翌日起十個月內
    （由99年12月8日至100年10月7日止），此經本院調閱99年
    度繼字第1642號卷宗查核無訛。執行法院乃以：公示催告期
    間屆滿前，債權人不得對遺產聲請執行，已開始之執行程序
    應予停止；已為追加執行之聲請不應准許，故囑託執行之程
    序係屬違法，當予撤銷，經核並無不合。異議人雖主張民法
    第1158之規定並非強制執行法第18條第1項得停止執行之事
    由；縱應停止，對於不違背停止執行意旨之執行處分如查封
    應不在受限之列云云。惟查民法第1158條之立法目的係為使
    繼承人之債權人公平受償，必須為遺產之清算程序，以公示
    催告程序使被繼承人之債權人於一定期間內報明債權，如許
    於期間屆滿前先為清償，則此目的勢將無法達成，故此項規
    定，不僅於繼承人為清償時受其限制，即強制執行時亦應同
    受限制。是被繼承人死亡，經法院裁定公示催告，則除強制
    執行債權人之債權具有優先受償權，其執行結果不影響其他
    債權人之公平受償者外，於該公示催告期間屆滿後，自不得
    聲請對遺產繼續強制執行，如已開始強制執行程序者亦應暫
    時停止其執行程序（司法院《73》廳民二字第166號、《73
    》廳民一字第180號、《75》廳民二字第1252號研究意見參
    照）。又前揭條文之立法意旨在於維護債權人之公平受償權
    ，而非保全被繼承人之財產，異議人於前開公示催告期間屆
    滿後，仍得及時聲請執行或續行執行；是異議人主張尚非可
    取。準此，本院司法事務官駁回異議人聲明，並無違誤，異
    議意旨指摘原裁定不當，求予廢棄，為無理由，應予駁回。
四、據上論結：本件異議為無理由，依強制執行法第30條之1、
    民事訴訟法第240條之4第3項後段，裁定如主文。
中    華    民    國   100    年    5     月    23    日
                  民事第一庭    法  官  莊訓城
以上正本係照原本作成
如不服本裁定應於送達後10日內向本院提出抗告狀，並繳納抗告
費新臺幣1,000元
中    華    民    國   100    年    5     月    23    日
                                書記官  陳俐妙